【裁判字號】    99,交易,306
【裁判日期】    991230
【裁判案由】    過失傷害
【裁判全文】
臺灣嘉義地方法院刑事判決             99年度交易字第306號
公  訴  人  臺灣嘉義地方法院檢察署檢察官
被      告  江本義
上列被告因過失傷害案件，經檢察官提起公訴（99年度偵緝字第
448號），本院判決如下：
    主  文
江本義因過失傷害人，處有期徒刑參月，如易科罰金，以新臺幣
壹仟元折算壹日。
    犯 罪 事 實
一、江本義於民國98年7月17日，駕駛牌照號碼N4-2760號自用小
    客車，沿嘉義縣水上鄉○○○○路由北往南方向行駛，於同
    日16時50分許，途經臺一線公路274.5公里處之無號誌交岔
    路口，欲左轉駛入往水上火車站方向巷子之際，本應注意汽
    車行至無號誌交岔路口，轉彎車應暫停讓直行車先行，而依
    當時天候晴、日間自然光線、柏油路面乾燥無缺陷、無障礙
    物、視距良好等狀況，並無不能注意之情事，竟疏未注意及
    此，貿然在上開交岔路口左轉。適有黃卉芫騎乘車牌號碼H6
    Y-680號普通重型機車，沿臺一線公路由南往北方向前進駛
    至同一交岔路口，本應注意汽車行經無號誌之交岔路口，應
    減速慢行，作隨時停車之準備，而依當時相同狀況，復無不
    能注意情事，亦疏未注意及此，貿然駛入，兩車遂發生碰撞
    ，致黃卉芫人車倒地，受有頭部外傷併腦震盪、身體多處挫
    傷之傷害。而江本義於本件車禍發生後，親自電話報警，並
    報明肇事人姓名、地點、請警方前往處理，並於有偵查犯罪
    職權之機關或公務員查知犯人前，向到場處理之警員坦承肇
    事，自首接受裁判。
二、案經黃卉芫訴由嘉義縣警察局水上分局報告臺灣嘉義地方法
    院檢察署檢察官偵查起訴。
    理  由
一、按被告以外之人於審判外之言詞或書面陳述，除法律有規定
    者外，不得作為證據；被告以外之人於審判外之陳述，雖不
    符前四條之規定，而經當事人於審判程序同意作為證據，法
    院審酌該言詞陳述或書面陳述作成時之情況，認為適當者，
    亦得為證據；當事人、代理人或辯護人於法院調查證據時，
    知有第159條第1項不得為證據之情形，而未於言詞辯論終結
    前聲明異議者，視為有前項之同意，均為刑事訴訟法第159
    條第1項、第159條之5第1項、第2項所明文。查本件被告江
    本義未於言詞辯論終結前對於後述警詢調查筆錄、偵查訊問
    筆錄、道路交通事故現場圖、道路交通事故調查報告表、事
    故現場照片文字說明、診斷證明書、前案紀錄等傳聞證據之
    證據能力有所異議。本院審酌，被告於本院審理時已坦承犯
    行，後述傳聞證據形式上又查無顯不可信之情況，採納之並
    無礙被告程序上之彈劾詰問權利，認前開傳聞證據合於刑事
    訴訟法第159條之5規定，因而具備證據能力。
二、訊據被告對上揭犯罪事實坦承不諱，核與證人即告訴人黃卉
    芫於警詢及偵查中指述情節相符，復有道路交通事故現場圖
    、道路交通事故調查報告表各1份、事故現場照片8張附卷（
    警卷第22至28頁）足憑。又告訴人黃卉芫確因本件車禍受有
    如犯罪事實欄所載之傷害，有卷附診斷證明書3紙可按（見
    警卷第17至19頁）。
三、按汽車行駛至無號誌交岔路口，轉彎車應暫停讓直行車先行
    ，道路交通安全規則第102條第1項第7款定有明文。被告於
    犯罪事實欄所記載時、地駕駛汽車自應注意上開規定，以維
    道路交通安全，且依當時係晴天日間自然光線，柏油路面乾
    燥無缺陷，無障礙物視距良好，並無不能注意之情事，有前
    開道路交通事故調查報告表可考。被告於應注意且能注意之
    情況下，行經交岔路口左轉，竟疏未注意交岔路口之車輛動
    態，及時禮讓直行車先行，致釀本件車禍，其有過失至為灼
    然。告訴人黃卉芫駛至交岔路口，未適時注意交岔路口之車
    行狀況，貿然駛入，對事故之發生亦有過失可言。被告轉彎
    車依規定應禮讓直行車，依路權歸屬，其應負主要過失責任
    ，告訴人則應負次要過失責任。而本件車禍責任經送臺灣省
    嘉雲區行車事故鑑定委員會鑑定，亦為：「江本義駕駛自小
    客車，行經無號誌交岔路口，左轉彎車未讓對向直行車先行
    ，為肇事主因；黃卉芫駕駛重機車，行經無號誌交岔路口，
    未減速慢行，做隨時停車之準備，為肇事次因。」等相同之
    認定，有前開鑑定委員會99年6月15日嘉雲鑑字第990355字
    第0995802182號函附之鑑定意見書一份在卷得參（見偵字第
    3160號偵卷第17至19頁）。本件車禍係因被告及告訴人雙方
    之過失行為所併合肇致，甚為明確，告訴人雖與有過失，惟
    被告既有過失，自不得因此而解免其責。而告訴人黃卉芫係
    因本件車禍受有傷害，已如前述，是被告之過失行為與告訴
    人之傷害結果間顯具有相當因果關係。事證明確，被告犯行
    洵堪認定。
四、核被告所為，係犯刑法第284條第1項前段之過失傷害罪。又
    被告於本件車禍發生後，於有偵查犯罪職權之機關或公務員
    查知犯人前，即向到場處理警員坦承肇事，有卷附道路交通
    事故調查筆錄及酒精測定紀錄表等件附卷可憑，其自首接受
    裁判，應依刑法第62條前段規定減輕其刑。爰審酌被告本件
    交通事故之過失、告訴人與有過失之程度、被害人所受傷勢
    、犯後坦承犯行，惟迄今仍未與告訴人達成民事和解賠償損
    害之態度，並斟酌其國中肄業之智識程度、無業，甫因罹患
    疾病治療完畢，經濟狀況不佳等一切情狀，量處如主文所示
    之刑，並諭知易科罰金之折算標準。
據上論斷，應依刑事訴訟法第299條第1項前段，刑法第284條第1
項前段、第62條前段、第41條第1項前段，刑法施行法第1條之1
第1項、第2項前段，判決如主文。
本案經檢察官李志明到庭執行職務
中    華    民    國    99    年    12    月    30    日
                  刑事第四庭    法  官  王慧娟
以上正本證明與原本無異。
如不服本判決應於收受判決後10日內向本院提出上訴書狀，並應
敘述具體理由；其未敘述上訴理由者，應於上訴期間屆滿後20日
內向本院補提理由書（均須按他造當事人之人數附繕本）「切勿
逕送上級法院」。告訴人或被害人如對於本判決不服者，應具備
理由請求檢察官上訴，其上訴期間之計算係以檢察官收受判決正
本之日期為準。
中    華    民    國    99    年    12    月    30    日
                                書記官  高文靜
附錄本案法條：
中華民國刑法第284條第1項
因過失傷害人者，處 6 月以下有期徒刑、拘役或 5 百元以下罰
金，致重傷者，處 1 年以下有期徒刑、拘役或 5 百元以下罰金
。

司法院資訊處製作；財團法人民間司法改革基金會備份。
